【裁判字號】    97,訴,389
【裁判日期】    971231
【裁判案由】    違反水土保持法
【裁判全文】
臺灣士林地方法院刑事判決               97年度訴字第389號
公  訴  人  臺灣士林地方法院檢察署檢察官
被      告  乙○○
指定辯護人  本院公設辯護人林龍輝
上列被告因違反水土保持法案件，經檢察官提起公訴（96年度偵
字第8722號），被告於準備程序就被訴事實為有罪之陳述，經本
院合議庭裁定由受命法官獨任依簡式審判程序審理，並判決如下
：
    主  文
乙○○犯水土保持法第三十二條第四項之非法開發，致水土流失
未遂罪，處有期徒刑月，如易科罰金，以銀元佰元即新臺幣
玖佰元折算壹日，減為有期徒刑壹月又拾伍日，如易科罰金，以
銀元佰元即新臺幣玖佰元折算壹日。緩刑貳年。如附表編號２
、３所示之工作物均沒收。
    事實及理由
一、本件犯罪事實及證據，均引用檢察官起訴書（如附件）之記
    載外，另就證據方面補充如下：本件犯罪事實，業據被告於
    本院訊問時坦承不諱（見本院民國97年12月10日審判筆錄）
    ，核與起訴書所載之證據相符，足見被告自白與事實相符。
    本件事證明確，被告犯行洵堪認定，應依法論科。
二、被告行為後，刑法業於94年2 月2 日經總統以華總一義字第
    09400014901 號令修正公佈，並於95年7 月1 日施行，參酌
    最高法院95年5 月23日刑事庭第8 次會議決議，修正後刑法
    第2 條第1 項之規定，係規範行為後法律變更所生新舊法律
    比較適用之準據法，於刑法施行後，應適用修正後刑法第2
    條第1 項之規定，為「從舊從輕」之比較。另於比較時應就
    罪刑有關之共犯、未遂犯、想像競合犯、牽連犯、連續犯、
    結合犯，以及累犯加重、自首減輕暨其他法定加減原因（如
    身份加減）與加減比例等一切情形，本於統一性及整體性原
    則，綜其全部罪刑之結果而為比較，茲就比較情形分述如下
    ：
    (一)修正前刑法第41條第1 項前段規定「犯最重本刑為5 年以
      下有期徒刑以下之刑之罪，而受6 個月以下有期徒刑或拘
      役之宣告，因身體、教育、職業、家庭之關係或其他正當
      事由，執行顯有困難者，得以1 元以上3 元以下折算1 日
      ，易科罰金」，又被告行為時之易科罰金折算標準，修正
      前罰金罰鍰提高標準條例第2 條（現已刪除）規定，就其
      原定數額提高為100 倍折算1 日，則本件被告行為時之易
      科罰金折算標準，最高以銀元300 元折算1 日，經折算為
      新臺幣幣值後，為以新臺幣900 元折算為1 日。而修正後
      刑法第41條第1 項前段規定「犯最重本刑為5 年以下有期
      徒刑以下之刑之罪，而受6 個月以下有期徒刑或拘役之宣
      告者，得以新臺幣1,000 元、2,000 元或3,000 元折算1
      日，易科罰金」，比較修正前後之易科罰金折算標準，以
      修正前之規定較有利於被告，本院爰依修正前刑法第41條
      第1 項前段之規定，諭知減刑後易科罰金之折算標準。
    (二)修正前後之刑法對於未遂犯之處罰均規定，得按既遂犯之
      刑減輕之，僅係由舊法第26項前段，改移至新法第25條第
      2 項，則前開修正，經核僅係條項次加以調整，並不影響
      該條項刑罰之內涵，尚不屬於刑罰法律之變更，自不生刑
      法第2 條比較適用之問題，自應適用修正後刑法第25條第
      2 項。
    (三)經綜合比較新舊法結果，以行為時法對被告有利，自應依
      刑法第2 條第1 項前段規定，整體適用行為時之修正前刑
      法等規定，合先敘明。
三、核被告乙○○所為，係犯水土保持法第32條第4 項、第1 項
    之非法開發，致水土流失未遂罪，被告所為雖亦構成違反山
    坡地保育利用條例第34條第4 項、第1 項之罪，然水土保持
    法第32條第4 項、第1 項之罪，為山坡地保育利用條例第34
    條第4 項、第1 項之罪之特別規定，依特別法優於普通法之
    法規競合關係，僅論以水土保持法第32條第4 項、第1 項之
    罪。被告已著手在公有山坡地內開挖整地行為之實行，然尚
    未致生水土流失，被告行為應屬未遂，依修正後刑法第25條
    第2 項規定，按既遂犯之刑減輕。爰審酌被告素行良好，犯
    罪之動機、目的、手段、所生危害之程度，及被告犯罪後坦
    承犯行等一切情狀，量處如主文所示之刑，並諭知易科罰金
    之折算標準。又被告犯罪時間在96年4 月24日以前，亦無其
    他不合中華民國96年罪犯減刑所定不得減刑之情形，爰依中
    華民國96年罪犯減刑條例第2 條第1 項第3 款、第7 條規定
    ，減其宣告刑二分之一，即減為有期徒刑1 月又15日，並諭
    知易科罰金之折算標準。末按犯罪在新法施行前，於新法施
    行後之緩刑之宣告，應適用新法第74條之規定，最高法院95
    年第8 次刑事庭會議決議意旨參照。亦即，就緩刑之宣告，
    係依裁判時之情狀為其考量標準，此部分應逕依裁判時之法
    律為適用基準，無須比較新舊法，縱因而與主刑部分所適用
    之法律不同，亦無割裂適用法律之問題，查被告未曾因故意
    犯罪受有期徒刑以上刑之宣告，此有臺灣高等法院被告前案
    紀錄表1 份在卷可稽，被告其經此次起訴、審判後，當能知
    所警惕，而無再犯之虞，本院因認所宣告之刑，以暫不執行
    為適當，爰依修正後刑法第74條第1 項第1 款之規定宣告緩
    刑2 年，以啟自新。又如附表編號2 、3 所示之鐵皮屋庭院
    、階梯與擋土牆，係被告犯水土保持法第32條第4 項、第1
    項之工作物，應依水土保持法第32條第5 項規定宣告沒收，
    另如附表編號1 、4 所示之鐵棚架、鐵皮（貨櫃）屋業經臺
    北市政府工務局拆除，無庸為沒收之諭知，附此說明。
據上論斷，應依刑事訴訟法第273 條之1 第1 項、第299 條第1
項前段、第310 條之2 、第454 條第2 項，水土保持法第32條第
4 項、第1 項、第5 項，刑法第2 條第1 項前段、第11條前段、
第25條第2 項、第74條第1 項第1 款，修正前刑法第41條第1 項
前段，修正前罰金罰鍰提高標準條例第2 條，現行法規所定貨幣
單位折算新臺幣條例第2 條，中華民國96年罪犯減刑第2 條第1
項第3 款、第7 條，判決如主文。
本案經檢察官甲○○到庭執行職務。
中    華    民    國    97    年    12    月    31    日
                  刑事第七庭法  官  高雅敏
以上正本證明與原本無異。
如不服本判決應於收受判決後10日內向本院提出上訴書狀，並應
應敘述具體理由。其未敘述上訴理由者，應於上訴期間屆滿後20
日內向本院補提理由書(均須按他造當事人之人數附繕本)「切勿
逕送上級法院」。
                            書記官  陳映羽
中    華    民    國    98    年    3     月    20    日
附錄本案論罪科刑法條：
水土保持法第32條
在公有或私人山坡地或國、公有林區或他人私有林區內未經同意
擅自墾殖、占用或從事第8 條第1 項第2 款至第5 款之開發、經
營或使用，致生水土流失或毀損水土保持之處理與維護設施者，
處六個月以上5 年以下有期徒刑，得併科新台幣60萬元以下罰金
。但其情節輕微，顯可憫恕者，得減輕或免除其刑。
前項情形致釀成災害者，加重其刑至二分之一；因而致人於死者
，處5 年以上12年以下有期徒刑，得併科新台幣1 百萬元以下罰
金；致重傷者，處3 年以上10年以下有期徒刑，得併科新台幣80
萬元以下罰金。
因過失犯第1 項之罪致釀成災害者，處1 年以下有期徒刑，得併
科新臺幣60萬元以下罰金。
第 1 項未遂犯罰之。
犯本條之罰者，其墾殖物、工作物、施工材料及所使用之機具沒
收之。
附表：
  ┌─┬────────┬─────┬─────┬─────┐
  │編│地號（均為臺北市│管理機關  │工作物    │占用面積（│
  │號│內湖區○○段2小 │          │          │單位：平方│
  │  │段）            │          │          │公尺）    │
  ├─┼────────┼─────┼─────┼─────┤
  │1 │545地號土地     │國有財產局│鐵棚架    │         2│
  ├─┼────────┼─────┼─────┼─────┤
  │2 │546地號土地     │國有財產局│鐵皮屋庭院│        73│
  │  │                │          │、階梯    │          │
  │  │                │          ├─────┼─────┤
  │  │                │          │鐵棚架    │        11│
  │  │                │          ├─────┼─────┤
  │  │                │          │擋土牆    │         3│
  ├─┼────────┼─────┼─────┼─────┤
  │3 │547地號土地     │國有財產局│鐵皮屋、階│        18│
  │  │                │          │梯        │          │
  │  │                │          ├─────┼─────┤
  │  │                │          │擋土牆    │        24│
  ├─┼────────┼─────┼─────┼─────┤
  │4 │552地號土地     │臺北市政府│鐵皮（貨櫃│         6│
  │  │                │          │）屋      │          │
  ├─┴────────┴─────┴─────┼─────┤
  │合計                                        │       137│
  └──────────────────────┴─────┘


司法院資訊處製作；財團法人民間司法改革基金會備份。
